【裁判字號】    89,台上,2098
【裁判日期】    890420
【裁判案由】    違反稅捐稽徵法
【裁判全文】
最高法院刑事判決                              八十九年度台上字第二○九八號
    上  訴  人  甲○○
右上訴人因違反稅捐稽徵法案件，不服台灣高等法院中華民國八十六年十月二日第二
審判決（八十六年度上訴字第三二八○號，起訴案號：台灣板橋地方法院檢察署八十
五年度偵字第一四七二、五一二三號），提起上訴，本院判決如左：
    主  文
原判決關於甲○○部分撤銷，發回台灣高等法院。
    理  由
本件原判決撤銷第一審關於上訴人甲○○部分之判決，改判仍依連續犯、牽連犯等規
定論處上訴人連續納稅義務人以不正當方法逃漏稅捐罪刑。固非無見。
惟查：一、審理事實之法院，對於案內與論罪科刑、罪名成立有關之一切證據，除認
為不必要者外，均應詳為調查，然後基於調查所得之心證以為判斷之基礎；苟與待證
事實有重要關係，在客觀上認為應行調查之證據，又非不易調查或不能調查，而未依
法加以調查，率予判決者，即有刑事訴訟法第三百七十九條第十款規定所稱應於審判
期日調查之證據未予調查之違法。上訴人於歷審一再辯稱其僅係合興建設股份有限公
司之工地監工，並未承包工程，工人由康宏志找來及負責工地等語，共同被告俞浚雄
於第一審亦供稱：「李卜茂、陳進祿、蔡義雄是工頭、包工，甲○○沒有包，只找工
人來作，臨時僱用他負責工地，找人來作的。」、「七九年包給他（指上訴人），八
○年改請他做工頭看現場」云云（見第一審卷第四六、四七、一一四頁），另台灣桃
園地方法院檢察署八十四年度偵字第七七四八號偵查卷第二六八頁卷附工資表上載「
本工資表由領班康宏志全部負責  甲○○提供工資」，其下方並有康宏志名義之簽名
、指印及「於八十年度康宏志等一二名工資所得三六○萬元，由康宏志代領，確實無
誤」之註記；究竟實情如何﹖攸關上訴人被訴罪名之是否成立，自有釐清之必要。第
一審雖依台北縣永和市戶政事務所答覆表所載地址「台北縣永和市○○路六十六號一
弄二十三號」，對證人康宏志進行傳喚、拘提均屬無著，然依該答覆表所附戶籍謄本
記載該證人於「八五年一月十一日遷出台北縣淡水鎮○○里○○鄰○○路一四一巷六
○弄三一號六樓民國八五年一月二十日已接通報」，於第一審執行拘提之司法警察並
於八十六年一月十三日在報告書陳稱「查無此人，該被拘提人已離開二年」等情（見
第一審卷第八十七、一二六頁），上訴人於原審仍請求傳喚該證人到庭作證，以明真
象（見原審卷第三○頁），乃原審並未按該證人之確實地址傳喚其到庭說明，即遽行
判決，難謂無調查職責未盡之違法。二、證人即財政部台灣省北區國稅局承辦人陳維
文就楊文靜工資部分於檢察官訊問時僅證稱「甲○○虛報詹秀輝、楊文靜、王張明，
楊文靜找不到人」云云，能否憑此遽行論斷該部分工資確屬上訴人所虛報﹖不無可疑
，原審就此未進一步明查慎斷，復未說明其認定之理由及所憑之依據，亦有查證未盡
及判決理由不備之違誤。三、有罪之判決書，應於理由內記載其科刑時就刑法第五十
七條所列事項加以審酌之情形，刑事訴訟法第三百十條第三款定有明文。原判決理由
載稱其審酌上訴人犯罪之動機、目的、手段、所生危害及犯罪後態度等一切情狀而量
刑，僅為法律上抽象之一般規定，既未說明各該事項之具體情形，及如何審酌之結果
，其量刑當否即無從據以判斷，亦嫌理由欠備。以上諸端，或為上訴意旨所指摘，或
為本院得依職權調查之事項，應認原判決關於上訴人甲○○部分有撤銷發回之原因。
據上論結，應依刑事訴訟法第三百九十七條、第四百零一條，判決如主文。
中      華      民      國    八十九    年      四      月     二十     日
                              最高法院刑事第十庭
                                  審判長法官  曾  有  田
                                        法官  陳  宗  鎮
                                        法官  劉  介  民
                                        法官  魏  新  和
                                        法官  孫  增  同
      右正本證明與原本無異
                                              書  記  官
中      華      民      國    八十九    年      四      月    二十六    日


司法院資訊處製作；財團法人民間司法改革基金會備份。
